臺灣桃園地方法院民事簡易判決
110年度桃簡字第1310號
原      告  遠東國際商業銀行股份有限公司


法定代理人  侯金英  
訴訟代理人  陳偉智  

            洪敬傑  
被      告  杜象宇  


            蘇薇萱  

上列當事人間請求塗銷所有權移轉登記事件，本院於民國111年3
月29日言詞辯論終結，判決如下：
    主      文
被告間就坐落桃園市○○區○○段00000號土地及桃園市○○區○○段000
0○號即門牌號碼桃園市○○區○○○街00號房屋，於民國109年9月1日
所為之贈與債權行為及同年9月16日所為之所有權移轉登記物權
行為應予撤銷。
被告蘇薇萱應將前項土地、建物於民國109年9月16日以贈與為登
記原因之所有權移轉登記塗銷。
訴訟費用由被告負擔。
    事實及理由
壹、程序方面：
    被告經合法通知，均未於言詞辯論期日到場，核無民事訴訟
    法第386條各款所列情形，爰依原告之聲請，由其一造辯論
    而為判決。
貳、實體部分：
一、原告主張：被告杜象宇積欠原告新臺幣（下同）120,342元
    及其中116,674元自民國109年8月21日起至清償日止按週年
    利率14.99％計算之利息，經臺灣新北地方法院於110年5月12
    日強制執行受償12,140元，並核發債權憑證，杜象宇仍積欠
    原告116,674元及自110年9月10日起至清償日止，按週年利
    率14.99％計算之利息，暨已核算未受償之利息12,226元（下
    稱系爭債務）。詎原告於109年9月22日申請桃園市○○區○○段
    00000地號及1543建號（下稱系爭不動產）之謄本，始知杜
    象宇為逃避對於原告之上開債務，竟於109年9月16日將其名
    下所有之系爭不動產以於109年9月1日所成立之贈與契約為
    原因移轉登記予被告蘇薇萱，致原告未能就系爭不動產執行
    受償，且致杜象宇財產減少，陷於債務不履行或履行顯有困
    難，杜象宇所為之上開贈與及所有權移轉登記行為，顯已害
    及原告上開債權。為此，依民法第244條第1、4項之規定，
    提起本件訴訟，並聲明：如主文第1項、第2項所示。
二、被告則以：
　㈠被告杜象宇未於言詞辯論期日到場，惟曾提出書狀略以：原
    告所持債權憑證依據之判決，有送達不合法之問題，當時伊
    在監未收到任何文件，伊已向臺灣臺北地方法院提起再審之
    訴，伊有意願清償對原告之債務，且系爭不動產所設定擔保
    之抵押金額已超過房屋當時取得之成本，且由蘇薇萱承受全
    部債務，過戶予蘇薇萱是因伊入監無法處理不動產所欠下之
    債務，且伊有向蘇薇萱之母親借款1,500,000元，為求娘家
    家人安心才將此不動產贈與過戶作為擔保，系爭不動產抵押
    借貸之擔保人均有蘇薇萱，並非無償行為，系爭債務自109
    年5月伊入監後，之後繳納相關款項均是由蘇薇萱支付，足
    認被告間就系爭不動產過戶之行為，並非無償等語，資為抗
    辯，並聲明：原告之訴駁回。
　㈡被告蘇薇萱未於言詞辯論期日到場，惟曾提出書狀略以：伊
    有意願分期清償系爭債務，但因經濟問題無法負擔太高之金
    額等語。
三、得心證之理由：
　㈠杜象宇積欠原告系爭債務，杜象宇於109年9月1日（原告起訴
    主張為109年9月16日）將系爭不動產所有權贈與予蘇薇萱，
    並於同年9月16日為移轉登記等情，有債權憑證、土地登記
    謄本、地籍異動索引、土地登記申請書、所有權贈與移轉契
    約書等證據附卷可參（見本院卷第7至16頁反面、第55至59
    頁），是此部分之事實，堪信為真實。
　㈡按債務人所為之無償行為，有害及債權者，債權人得聲請法
    院撤銷之。債權人依第1項或第2項之規定聲請法院撤銷時，
    得並聲請命受益人或轉得人回復原狀，民法第244條第1項、
    第4項前段分別定有明文。蓋債務人之財產為總債權人之共
    同擔保，債權之共同擔保減少致害及全體債權人之利益時，
    債權人自得行使撤銷權，以保全全體債權人之利益。又民法
    第244條撤銷權之客體包括債務人之債權行為及物權行為，
    債權人行使此種撤銷權時，並可同時訴請撤銷債務人之債權
    及物權行為（最高法院42年台上字第323號、48年台上字175
    0號判例意旨參照）。經查，觀之上開土地登記申請書、所
    有權贈與移轉契約書，係杜象宇以贈與為原因移轉系爭不動
    產予蘇薇萱，且杜象宇於贈與後，別無其他財產，此有杜象
    宇之稅務電子閘門財產所得調件明細在卷可考（見本院個資
    卷），足見被告杜象宇贈與移轉系爭不動產予蘇薇萱之無償
    行為，有害原告債權之行使。
　㈢杜象宇雖辯稱：系爭不動產所設定擔保之抵押金額已超過房
    屋當時取得之成本，由蘇薇萱承受全部債務，系爭不動產抵
    押借貸之擔保人均有蘇薇萱，並非無償行為等語。經查，依
    系爭不動產之謄本上他項權利之記載，有訴外人第一商業銀
    行股份有限公司（下稱第一銀行）、姚雪吟、黃美珍分別於
    106年9月25日設定登記最高限額抵押權9,360,000元、108年
    12月18日設定登記高限額抵押權1,000,000元、110年10月22
    日設定登記普通抵押權2,300,000元。觀之抵押設定資料，
    第一銀行之抵押債權之債務人僅有杜象宇，且於移轉登記後
    並未變更債務人，難認蘇薇萱有因此承擔杜象宇對第一銀行
    之債務；姚雪吟所設定抵押權之債務人亦僅有杜象宇，被告
    雖提出就姚雪吟部分之消費借貸契約書、本票，然觀之該消
    費借貸契約書，蘇薇萱亦為連帶保證人，縱如被告所主張此
    部分借款係由蘇薇萱清償，惟蘇薇萱本即應就其連帶保證之
    責任清償此部分債務，尚難僅以蘇薇萱清償此部分債務即認
    杜象宇與蘇薇萱間移轉系爭不動產為有償行為。再者，本院
    函詢第一銀行就系爭不動產於109年9月16日之實際抵押債權
    金額，第一銀行函覆指出實際金額為7,187,683元（見本院
    卷第137頁），再加上姚雪吟部分之抵押債權以1,000,000元
    計算，系爭不動產之抵押債權於109年9月16日至多僅有8,18
    7,683元，再考量我國不動產價值近幾年仍是逐漸上升，且
    銀行同意提供抵押金額必定小於房屋實際之價值，足認系爭
    不動產於109年9月16日之價值仍高於當時抵押債權之總額，
    被告辯稱系爭不動產所設定擔保之抵押金額已超過房屋當時
    取得之成本，尚難採信。而黃美珍所設定之部分，係發生於
    系爭不動產所有權移轉登記之後，與本件系爭不動產移轉登
    記並無關係，併與敘明。
　㈣被告杜象宇又辯稱係因突然入監服刑，入監前有向蘇薇萱之
    母借款1,500,000元，因入監而無法清償該筆借款及不動產
    所欠下之債務，故將系爭不動產過戶予蘇薇萱，且並非惡意
    積欠系爭債務不還等語。惟杜象宇與蘇薇萱之母親間之債權
    債務關係，杜象宇除未提出任何舉證證明確有此部分之債務
    存在之外，杜象宇與蘇薇萱之母親間之債務與本件系爭不動
    產所有權移轉登記究屬有償或無償有何直接關係，被告亦未
    就此提出證據舉證並說明，尚難認杜象宇此部分之辯稱有何
    可採。且杜象宇既自稱並非惡意積欠系爭債務不還，然於入
    監服刑期間，卻仍得透過蘇薇萱就系爭不動產所有權為移轉
    登記，足認杜象宇並不因入監而陷於無法處分自身之財產之
    方式以清償系爭債務，且杜象宇於書狀中更自承係為求予蘇
    薇萱家人安心才將此不動產「贈與」過戶（見本院卷第84頁
    ），更足認系爭不動產之移轉登記係無償轉讓，被告此部分
    所辯，亦難採信。
  ㈤按除另有規定外，確定之終局判決就經裁判之訴訟標的，有
    既判力，民事訴訟法第400條第1項定有明文。被告杜象宇雖
    辯稱債權憑證內執行名義之判決有送達不合法之問題，並已
    提起再審之訴，惟被告杜象宇並未於言詞辯論終結前提出其
    已提起再審之訴之證明；再者，該確定之前案判決既尚未經
    被告杜象宇提起再審之訴推翻廢棄，自仍有既判力，尚難僅
    以提起再審之訴即遽認本件得不受開確定判決之拘束，是被
    告此部分所辯，仍無可取。
四、綜上所述，杜象宇贈與蘇薇萱系爭不動產，既有害原告之債
    權，則原告依民法第244條第1項、第4項規定，訴請撤銷被
    告間於109年9月1日所為贈與債權行為及於同年9月16日所為
    之所有權移轉登記物權行為，並請求蘇薇萱將系爭土地所有
    權移轉登記塗銷，為有理由，應予准許。
五、本件固係依民事訴訟法第427條適用簡易程序所為被告敗訴
    之判決，惟其性質非命被告為財產上之給付，不適宜宣告假
    執行，附此敘明。
六、本件事證已臻明確，兩造其餘之攻擊防禦方法及所提證據，
    經本院斟酌後，於判決結果不生影響，爰不一一論列，併此
    敘明。
七、訴訟費用負擔：民事訴訟法第78條、第85條第1項前段。
中　　華　　民　　國　　111 　年　　4 　　月　　22　　日
                  桃園簡易庭  法  官  曾耀緯
以上為正本係照原本作成。
如不服本判決，應於送達後20日內，向本院提出上訴狀並表明上
訴理由，如於本判決宣示後送達前提起上訴者，應於判決送達後
20日內補提上訴理由書（須附繕本）。
如委任律師提起上訴者，應一併繳納上訴審裁判費。
中　　華　　民　　國　　111 　年　　4 　　月　　22　　日
                              書記官  吳宏明